【裁判字號】    92,上易,1179
【裁判日期】    920910
【裁判案由】    傷害
【裁判全文】
台灣高等法院台中分院刑事判決                  九十二年度上易字第一一七九號
    上  訴  人  臺灣台中地方法院檢察署檢察官
    被      告  丙○○
                丁○○
                乙  ○
右上訴人因被告等傷害案件，不服臺灣台中地方法院九十二年度易字第六三七號中華
民國九十二年五月二日第一審判決（起訴案號：臺灣台中地方法院檢察署九十一年度
偵字第一０一四八號），提起上訴，本院判決如左：
    主      文
原判決撤銷。
丙○○、丁○○、乙○共同傷害人之身體，各處拘役參拾日，如易科罰金，均以參佰
元（即新台幣玖佰元）折算壹日。
    事      實
一、乙○、丙○○、丁○○三人係父子關係，民國（下同）九十年十二月五日十一時
    三十分許，乙○等三人在台中縣清水鎮○○○○○段行水區內整地時，遭己○○
    、戊○○二人阻止，發生爭執，乙○及丙○○、丁○○三人即基於共同傷害之犯
    意聯絡，分別出手毆擊己○○及戊○○二人，致己○○受頭部外傷合併頭皮血腫
    、前胸、上腹部挫傷、兩膝擦傷；戊○○受前胸、上腹部挫傷、左膝擦傷等傷害
    。
二、案經己○○、戊○○訴請台灣台中地方法院檢察署檢察官偵查起訴。
    理      由
一、訊據被告丙○○、丁○○、乙○雖坦承於前揭時、地，因告訴人己○○、戊○○
    阻止伊等整地之事發生爭執，惟矢口否認有傷害犯行，均辯稱：未有肢體上衝突
    ，不知告訴人之傷從何來云云。
二、本院查：
  (一)右揭事實業據告訴人己○○、戊○○分別於偵查、原審及本院調查時指訴綦詳，
    並有案發當日告訴人等於光田醫院就診，受有前開傷害之診斷證明書影本附卷可
    查。光田醫院復以九十二年八月四日光醫事歷字第九二甲００三七四號函稱，告
    訴人二人確於九十年十二月五日到院接受急診診療，從病情外觀上兩人之傷害均
    為外力造成等語，有該函附本院卷可憑。
  (二)告訴人等與被告等，確於驗傷當日，因阻止整地一事發生爭吵之事實，業據被告
    等自白在卷。
  (三)現場拍攝之錄影帶，經本院勘驗結果，畫面大部分拍攝地面，沒有出現具體可資
    識別人像，但可以聽到強烈爭執叫罵聲音，同時出現肢體接觸畫面（無法看清係
    何人）等情，有本院調查筆錄可憑。
  (四)證人即錄影帶之拍攝人柯秋漢於九十年十二月十四日檢察官第一次偵查時證稱：
    為被告等人在柯氏宗親會河川地整地一事，於案發前一日即九十年十二月四日已
    有報案，警員曾告誡被告等不得再挖，但被告等於十二月五日仍到現場整地，我
    們出面阻止，伊在離衝突現場二、三十公尺處攝影、「（問：你看到什麼？）答
    ：我看到告訴人前去與被告講話，乙○拿石頭丟告訴人二人，乙○站在較高處，
    有丟到告訴人的腳，丟二、三個石頭，每個約有四、五斤重（兩手合握），丙○○在旁，不知做何事，丁○○開怪手，用怪手手臂要揮打告訴人，怪手手臂有打
    到己○○的膝蓋，告訴人是站在挖洞中，我叫他們二位上來，否則危險」「（問
    ：之後如何？）答：告訴人等與被告等發生口角，之後便打起來，我看不清楚，
    只看到丁○○先出手打己○○，之後他們五人便扭成一團」等語。
  (五)證人洪聰明於原審調查時雖證稱：伊受雇於被告丁○○，開始係伊一人在現場開
    挖土機挖土，告訴人二人前來阻止，伊打電話給被告丁○○，被告三人一起到達
    現場，與告訴人談論可否挖土一事，現場挖土機只有一台，伊並未見被告三人持
    石頭丟擲或以拳、腳毆打告訴人二人等語。然查：I證人證詞與上開錄影帶勘驗
    結果及被告等有關彼此發生言詞爭執及有肢體上接觸部分顯然不符。II證人所稱
    ，係告訴人阻止伊挖土後，伊始以電話通知被告等人到場一節，亦與被告乙○於
    警訊時所供，當日被告三人現場施工挖井要種西瓜，因告訴人及柯秋漢到場要求
    收取租金而發生爭吵等語不符。III證人所稱，現場係伊一人開挖土機云云，與被
    告丁○○於警訊時所供，當時伊駕駛挖土機整地，被告乙○、丙○○在場幫忙，
    告訴人二人到場，以該土地係柯氏宗親會所有，不准伊等整地等情不符。是上開
    證詞難以採信。
  (六)至告訴人己○○、戊○○就被告三人究持石頭丟擲或敲擊、或以拳頭毆擊渠等，
    或何者併用，及受丟擊或毆擊部位等，於檢察官偵查及原審調查時前後指訴不一
    部分。按然徵之常人面對暴力攻擊，往往措手不及，從而當事人事後對於事件之
    過程、細節，縱有無法陳述完整之瑕疵，亦屬人情之常，況關於行為動機、手段
    及結果等之細節方面，告訴人之指陳，難免故予誇大，證人之證言，有時亦有予
    渲染之可能；然其基本事實之陳述，若果與真實性無礙時，則仍非不得予以採信
    （最高法院七十四年度台上字第一五九九號判例要旨參照）。參酌本案告訴人分
    別係二十年及二十六年出生，於案發時年近七旬，而相互鬥毆人數多達五人，或
    拳腳相加、或拉扯、或扭打、或以石頭攻擊，態樣不一而足，尚難以告訴人前後
    指訴細節不盡一致，而否認其供述。綜合上述，本件事證明確，被告所辯應係卸
    責之詞不足採信，被告等之犯行均堪認定。
三、核被告等所為均係犯刑法第二百七十七條第一項之傷害罪。被告三人間有犯意聯
    絡及行為分擔均為共同正犯。被告等以一傷害行為，在時、空密接之情形下，同
    時傷害告訴人二人，係一行為觸犯二罪名之想像競合犯，仍從一傷害罪處斷。原
    審不察，遽予無罪之諭知，自有未洽，檢察官上訴意旨，指摘原判決不當，非無
    理由，自應予撤銷改判，爰審酌被告等於行水區公有土地上整地種西瓜與告訴人
    發生衝突致生本案、告訴人受傷情況、犯罪方法及犯罪後態度等一切情狀，各量
    處如主文第二項所示之刑，並諭知易科罰金之折算標準。
四、據上論結，應依刑事訴訟法第三百六十九條第一項前段、第三百六十四條、第二
    百九十九條第一項前段，刑法第二十八條、第二百七十七條第一項、第五十五條
    、第四十一條第一項，罰金罰鍰提高標準條例第一條前段、第二條，判決如主文
    。
本案經檢察官甲○○到庭執行職務。
中      華      民      國      九十二  年      九      月      十      日
                                臺灣高等法院臺中分院刑事第四庭
                                      審判長法  官  洪  耀  宗
                                            法  官  江  德  千
                                            法  官  劉  登  俊
右正本證明與原本無異。
不得上訴。
                                            書記官  鄧  智  惠
中      華      民      國      九十二  年      九      月      十二    日
                                                                        Ａ


司法院資訊處製作；財團法人民間司法改革基金會備份。
